【裁判字號】    90,台上,1241
【裁判日期】    900308
【裁判案由】    違反懲治走私條例
【裁判全文】
最高法院刑事判決                                九十年度台上字第一二四一號
    上  訴  人  甲○○
    選任辯護人  林慶雲律師
                許瑜容律師
                陳裕文律師
右上訴人因違反懲治走私條例案件，不服台灣高等法院高雄分院中華民國八十九年十
二月二十日第二審判決（八十九年度上訴字第一五八一號，起訴案號：台灣高雄地方
法院檢察署八十八年度偵字第二五六一五、二七一五八號），提起上訴，本院判決如
左：
    主  文
上訴駁回。
    理  由
按刑事訴訟法第三百七十七條規定：上訴於第三審法院，非以判決違背法令為理由，
不得為之。是提起第三審上訴，應以原判決違背法令為理由，係屬法定要件；如果上
訴理由狀並未依據卷內訴訟資料具體指摘原判決不適用何種法則或如何適用不當，或
所指原判決違法情事並不存在，或純係對於原審取捨證據及認定事實職權之適法行使
任意指摘，顯與法律規定得為第三審上訴理由之違法情形不相適合時，均應認其上訴
為違背法律上之程式，應從程序上駁回其上訴。本件原判決係依憑上訴人甲○○歷審
之自白及第一審同案被告許清煉、陳阿岸、陳泰祥（均經第一審各判處有期徒刑五月
，均緩刑三年確定）在警訊、檢察官偵查中、第一審審理中之供證，暨扣案之大衛杜
夫牌未稅洋菸貨品、內政部警政署水上警察局第四警察隊臨檢紀錄、「元春滿號」漁
船接駁未稅洋菸位置圖、證物保管收據、台灣省政府漁業執照影本、違反台灣省內菸
酒專賣暫行條例案件扣押物品表、財政部高雄關稅局函等證據，並以本案所查扣之未
稅洋菸係屬懲治走私條例公告「管制物品項目及其數額」丙項之管制進口物品，且其
完稅價格為新台幣（下同）三百三十七萬九千八百八十五元，已逾十萬元，上訴人與
共犯許清煉等人將該批未稅洋菸，自公海處接駁私運進入我國領海之所為，係犯懲治
走私條例第二條第一項之私運管制物品進口逾公告數額罪；又以上訴人與共犯許清煉
、陳阿岸、陳泰祥、「阿霧」、「阿日」及另外六名不詳姓名成年男子，就上開私運
管制物品犯行彼此間，互有犯意聯絡及行為分擔，為共同正犯；另敘明上訴人雖僅負
責將香菸搬至「元春滿號」漁船之機艙內油櫃密窩中藏放，但事前船長許清煉既已將
私運未稅洋菸進口之事告知船員包括上訴人在內，船長負責分配工作，由許清煉、陳
阿岸、「阿日」及另外六位不詳姓名之男子，合力將大衛杜夫牌未稅洋菸十四萬二千
三百九十包卸載於「元春滿號」漁船上，再由上訴人及陳泰祥負責將洋菸搬至「元春
滿號」漁船之機艙內油櫃密窩中藏放，因此上訴人事前既有與船長許清煉等人謀議（
指許清煉在「元春滿號」漁船上告知上訴人等將搬運未稅洋菸之事時），且有行為之
分擔，應成立共同正犯，不得認為僅成立幫助犯等情；本於推理作用，因而撤銷第一
審論處上訴人共同私運管制物品進口逾公告數額罪刑之判決，改判仍論處同一罪刑。
上訴人上訴意旨略稱：(一)、依船長許清煉民國八十九年八月三日在第一審審理中之供
述內容暨船員陳泰祥、陳阿岸及上訴人等三人在警訊、第一審審理中之供述內容觀之
，上訴人並非事前即知悉船長許清煉計劃本案走私犯行，係上船出海後經由許清煉告
知，上訴人才曉得，上訴人並無與許清煉共同謀議之情；況船長許清煉均自承係其一
人與「阿霧」接洽而已，原判決認上訴人與許清煉等共同謀議，顯然就許清煉證述有
利於上訴人之證詞不相符合，原判決即有認定事實未依證據之違背法令；且原判決未
說明上訴人如何與之共同謀議之理由，亦有不備理由之違背法令。(二)、原判決既認定
本件犯罪事實為上訴人等四人與「阿霧」、「阿日」及接駁船上之另外六名不詳姓名
成年男子間，就私運管制物品進口逾公告數額犯行，有犯意聯絡及行為分擔，為共同
正犯等情，然就本案卷證資料觀之，均無有關「阿日」及其他六名不詳姓名之成年男
子之供述記載或證據足資佐明，原判決未就此部分進行任何調查程序，且就上訴人如
何與之共同謀議，亦未敘明理由，亦有應於審判期日調查之證據而未予調查及理由不
備之違背法令云云。經查：一、本件原判決採取上開證據為判決基礎，已於理由內詳
細說明其得心證之理由，從形式上觀察其取捨證據之論斷，並未違背經驗、論理及其
他證據法則，亦無其他違背法令之情形；上訴意旨(一)，純係對原審已經調查並於判決
理由內指駁說明之事項，重為事實上之爭辯，及對原審採證認事職權之適法行使，徒
憑己見，任意指摘，無從據以辨認原判決已具備其所指違背法令之形式，核與首開得
為第三審上訴理由之法定要件不相適合。二、卷查第一審同案被告許清煉在警訊時已
供稱「對方（指一艘高雄紅毛港船型之漁船）聯絡人我知他名字叫『阿日』，詳細姓
名我並不知道」（見警卷(一)第二頁背面），於第一審審理中供稱「『阿霧』是四十歲
左右的男子，他是叫我到外海跟一個『阿日』的人接洽，『阿日』約五十歲男子，公
海接貨時包括『阿日』大約共有七個成年人左右（指對方漁船上之人員）」（見第一
審卷第二九頁正面）各等語，原審依許清煉上開之供述，認定上訴人與許清煉、陳阿
岸、陳泰祥、「阿霧」、「阿日」及另外六名不詳姓名成年男子就上開私運管制物品
犯行彼此間，互有犯意聯絡及行為分擔，為共同正犯，尚難謂原判決有應於審判期日
調查之證據而未予調查及理由不備等違背法令之情事，上訴意旨(二)，亦不能執為適法
之第三審上訴理由。綜上所述，依首揭說明，應將本件上訴從程序上予以駁回。
據上論結，應依刑事訴訟法第三百九十五條前段，判決如主文。
中      華      民      國     九十     年      三      月      八      日
                              最高法院刑事第九庭
                                  審判長法官  陳  宗  鎮
                                        法官  劉  介  民
                                        法官  魏  新  和
                                        法官  孫  增  同
                                        法官  蕭  權  閔
      右正本證明與原本無異
                                              書  記  官
中      華      民      國     九十     年      三      月     十三     日


司法院資訊處製作；財團法人民間司法改革基金會備份。
